【裁判字號】    95,訴,2649
【裁判日期】    951207
【裁判案由】    偽造文書
【裁判全文】
臺灣臺中地方法院刑事判決              95年度訴字第2649號
公  訴  人  臺灣臺中地方法院檢察署檢察官
被      告  乙○○
上列被告因偽造文書案件，經檢察官提起公訴（95年度偵緝字第1
084號），本院判決如下：
    主    文
乙○○無罪。
    理    由
一、公訴意旨略以: 被告乙○○於民國九十二年十二月二十五日
    許，透過不知情證人陳錫奇介紹，向不知情證人丁○○借原
    村物產有限公司（以下簡稱原村公司）公司執照，於不詳時
    間、地點，偽造韓國植物疫證明書後，於九十四年二月十四
    日自韓國進口蘋果五貨櫃，其中一貨櫃（貨櫃櫃號EMCU0000
    000、進口報單BC94X0000000）並委由不知情之上大報驗行
    人員向行政院農業委員會動植物防疫檢疫局基隆分局申報查
    驗，嗣經該局發現所檢附韓國植物檢疫證明書有變造之嫌，
    函請我國駐韓代表處代為查證結果，發現該植物檢疫證明書
    為偽造，循線查悉上情。案經臺灣基隆地方法院檢察署自動
    檢舉簽分偵辦後呈請臺灣高等法院檢察署檢察長令轉臺灣臺
    中地方法院檢察署檢察官偵查起訴，因認被告乙○○涉犯刑
    法第二百十六條行使第二百十條偽造私文書之罪嫌云云。
二、按犯罪事實應依證據認定之，無證據不得認定犯罪事實；又
    不能證明被告犯罪者，應諭知無罪之判決，刑事訴訟法第一
    百五十四條第二項及第三百零一條第一項分別定有明文。又
    認定不利於被告之事實，須依積極證據，茍積極證據不足為
    不利於被告事實之認定時，即應為有利於被告事實之認定，
    更不必有何有利之證據，最高法院三十年上字第八一六號著
    有判例。次按認定犯罪事實所憑之證據，無論其為直接或間
    接證據，在訴訟上之證明均須於通常一般之人均不致有所懷
    疑而得確信其為真實之程度，始得據為有罪之認定，倘其證
    明尚未達到此一程度而有合理之懷疑存在，以致無從形成對
    被告不利之確信時，依據罪疑利益歸於被告之法則，即應儘
    先為有利被告之判斷，不得徒憑主觀上之臆測遽行排除有利
    於被告之可能，最高法院七十六年臺上字第四九八六號著有
    判例足參。再按刑事訴訟法第一百六十一條已於九十一年二
    月八日修正公布，其第一項規定：檢察官就被告犯罪事實，
    應負舉證責任，並指出證明之方法。因此，檢察官對於起訴
    之犯罪事實，應負提出證據及說服之實質舉證責任。倘所提
    出之證據不足為被告有罪之積極證明，或其指出證明方法無
    從說服法院以形成被告有罪之心證，基於無罪推定原則，自
    應為被告無罪判決之諭知，最高法院九十二年臺上字第一二
    八號亦著有判例。
三、公訴人以被告涉犯行使偽造私文書罪嫌，無非以：被告雖否
    認犯行，惟證人陳錫奇於偵查中證稱：被告乙○○於九十三
    年底向證人丁○○借原村公司牌照自韓國進口蘋果，這件事
    被告與丁○○均有向其提及等語。再酌以被告於九十三年十
    二月二十五日所寫切結書內容，足信被告係向原村公司負責
    人即證人丁○○借該公司執照，獨自韓國進口蘋果之事實。
    又證人丁○○於偵查中證稱: 其於九十三年十一月間，經由
    陳錫奇介紹而認識被告，被告即向其借原村公司自韓國進口
    蘋果，並書寫切結書，其未與被告合夥進口韓國蘋果等語，
    足信被告係向原村公司負責人丁○○借該公司名義，獨自韓
    國進口蘋果之事實。被告辯稱偽造韓國植物檢疫證明書，係
    韓國貿易商「杜先生」所提供，然並無事證以實其說，被告
    所辯，是否真實仍非無疑。被告所辯，顯係事後卸責之詞，
    不足採信。此外，復有原村公司報驗申請書、代理報驗委託
    書、偽造韓國植物檢疫證明書、大、小提單、進口報單、行
    政院農業委員會動植物防疫檢疫局基隆分局九十四年二月十
    八日防檢基不字第四０一四號檢疫不合格通知書、駐韓代表
    處九十四年三月十日韓部字第０九四００００二三五０號函
    、被告九十三年十二月二十五日所寫切結書、臺灣基隆地方
    法院檢察署九十四年度偵字第四一四六號不起訴處分書在卷
    可稽等資為論據。
四、訊據被告堅決否認有何行使偽造私文書之犯行，辯稱：本次
    交易是向韓國購買蘋果，從韓國釜山港運到基隆港，為何韓
    國植物疫證明書不實在，其也不知道，韓國植物疫證明書是
    韓國商社「杜先生」直接報關進口，檢疫證明書其沒也有看
    過，其並不知情，並沒有看過韓國植物疫證明書，其也是被
    害人等語。經查：
  (一)證人丁○○將其經營之原村公司借牌供被告進口本件蘋果一
    節，迭據證人丁○○於偵查中及本院審理中結證明確，核與
    證人陳錫奇於偵查中證述情節相符，並有被告書立之切結書
    一份在卷可參。被告雖或辯以係與證人丁○○合夥而非借牌
    云云，然被告亦坦承上開蘋果確係被告進口一節，復有大、
    小提單、進口報單等影本各一份在卷可參。是姑不論借牌或
    合夥，均無解被告確有從事進口該批蘋果之事實。
  (二)上開韓國植物檢疫證明書確係偽造一節，業據告發人即行政
    院農業委員會動植物防疫檢疫局基隆分局植物檢疫課技正吳
    崑榮於偵查中陳述明確，並有本件偽造韓國植物檢疫證明書
    、行政院農業委員會動植物防疫檢疫局基隆分局九十四年二
    月十八日防檢基不字第四０一四號檢疫不合格通知書、駐韓
    代表處九十四年三月十日韓部字第０九四００００二三五０
    號函各一份在卷可憑。而該批進口蘋果係委由惠眾報關有限
    公司承接報關，再委由上大報驗行向行政院農業委員會動植
    物防疫檢疫局基隆分局報驗檢疫作業等情，有惠眾報關有限
    公司九十五年十月二十日函及上大報驗行九十五年十月十八
    日上大九五字第００００一號函復本院之查詢，並有原村公
    司報驗申請書、代理報驗委託書各一份附卷可佐。
  (三)又證人即惠眾報關有限公司人員證人丙○○於本院審理中結
    證稱：其擔任外務工作，就是在貨櫃場領貨，進口貨櫃進來
    要陪同海關人員開貨櫃開箱查驗貨物，原村公司於九十四年
    二月十日自韓國進口蘋果五貨櫃申請進口相關程序由其承辦
    ，該批貨物在九十四年二月十四日進口基隆海關六堵分局長
    春貨櫃場，其向海關投單申請查驗，投單資料包含公司交給
    其之報單影本，正本已經事先交給海關，另外還有發票、裝
    箱明細，陪同海關人員驗關，海關人員用電腦抽檢看每個貨
    櫃要開幾箱抽檢，當天五個貨櫃都開櫃，每個貨櫃約開十箱
    左右，驗關時，貨櫃門打開，有文件的話會貼在右半門的內
    側，當天打開貨櫃門有一個貨櫃有看到文件，就是國外與貨
    品一起進來的檢疫文件，一個貨櫃內的文件是包含該批五個
    貨櫃，當天每個貨櫃開了約十箱貨物，其他四個貨櫃就沒有
    文件，檢驗文件其拿回去交給上大報驗行，報驗行再將文件
    交給農委會，當天檢驗完貨櫃沒有出場，要等檢疫流程核准
    才可以出場，拿回公司，公司通知報驗人員到公司拿檢疫文
    件，後面的部分其就沒有處理，國外如何開檢疫證明其不清
    楚，但都是由國外檢具進來，不可能在臺灣取得外國檢疫證
    明等語。又從事進口業者即證人丁○○證稱：其曾經向美國
    、加拿大、日本等地進口水產，如果要附檢疫證明，出口國
    會由公家機關出具證明，例如從美國進口雞肉，就會有美國
    聯邦檢疫單位出具檢疫證明，出口商必須要檢附整套文件，
    才可以押匯，其這邊會要求文件要齊全，其並不會先看到文
    件，如果檢疫證明書有問題，其並不會知道等語。證人丙○
    ○係專業報關人員，與被告並無仇隙，另證人丁○○係從事
    進口業者，且由借牌與被告進口蘋果遭司法調查（業經臺灣
    基隆地方法院檢察署九十四年度偵字第四一四六號不起訴處
    分），已受訟累，其證詞均無迴護被告之必要，其結證內容
    應堪採信。且就本件貨品檢疫證明書係隨貨驗關同時由貨櫃
    中取出一節，亦經上開惠眾報關有限公司九十五年十月二十
    日函覆明確，是以該檢疫證明書即係連同貨物隨貨櫃進入我
    國海關，除能證明被告有於國外出口之時偽造該檢疫證明，
    或國外偽造之人與被告有犯意聯絡及行為分擔外，尚難僅憑
    該批貨物係被告進口，即認被告有何偽造檢疫證明以行使之
    事實。
五、綜上以觀，被告雖確有向證人丁○○借牌進口蘋果，且附隨
    貨櫃之有關檢疫證明文件確係偽造，惟不足以此遽認就偽造
    檢疫證明係被告時知其情並參與其事。固以被告僅稱韓國「
    杜先生」提供，然就姓名及詳細資料均無從提供，是屬可疑
    ，然被告無自證無罪之義務，且公訴人所舉上開證據，其證
    明力尚未到達至通常一般之人均不致有所懷疑而得確信被告
    確有參與行使偽造私文書犯行一節為真實之程度，就被告是
    否有此犯罪情事尚有合理之懷疑存在，本院復查無其他積極
    證據足資證明被告犯罪，本院既無從形成對被告不利之確信
    ，自應為無罪之諭知。
據上論斷，應依刑事訴訟法第三百零一條第一項判決如主文。
本案經檢察官甲○○到庭執行職務。
中    華    民    國    95    年   12   月     7       日
                  刑事第十四庭  審判長法  官  楊真明
                                      法  官  劉逸成
                                      法  官  陳  葳
右正本證明與原本無異
如不服本判決，應於收受本判決後十日內向本院提出上訴書狀，
其未敘述上訴理由者，並得於提起上訴後十日內向本院補提理由
書狀（均須按他造當事人之人數附繕本）「切勿逕送上級法院」
。
                                      書記官  張雅如
中    華    民    國    95    年    12    月    8     日


司法院資訊處製作；財團法人民間司法改革基金會備份。
